臺灣雲林地方法院刑事判決　　　　　　　　　　　　　九十二年度易字第二四號
　　公　訴　人　臺灣雲林地方法院檢察署檢察官
　　被　　　告　丁○○
右列被告因詐欺案件，經檢察官提起公訴（九十一年度偵緝字第三四號、九十一年度
偵字第一六四七號），本院判決如左：
    主  文
丁○○無罪。
    理  由
一、公訴意旨詳如起訴書（如附件）。
二、按犯罪事實應依證據認定之，無證據不得推定其犯罪事實；又不能證明被告犯罪
    者，應諭知無罪之判決，刑事訴訟法第一百五十四條、第三百零一條第一項分別
    定有明文。又犯罪事實之認定，應憑真實之證據，倘證據是否真實尚欠明確，自
    難以擬制推測之方法，為其判斷之基礎；而認定犯罪事實之證據係指足以認定被
    告確有犯罪行為之積極證據而言，該項證據自須適合於被告犯罪事實之認定，始
    得採為斷罪資料，最高法院著有民國五十三年臺上字第六五六號、二十九年上字
    第三一０五判例可參。且刑事訴訟上證明之資料，無論其為直接或間接證據，均
    須達於通常一般之人均不致有所懷疑，而得確信其為真實之程度，始得據為有罪
    之認定，若其關於被告是否犯罪之證明未能達此程度，而有合理懷疑之存在，致
    使無從形成有罪之確信，根據「罪證有疑，利於被告」之證據法則，即不得遽為
    不利被告之認定，亦有最高法院七十六年臺上字第四九八六號判例可稽。其以情
    況證據（即間接證據）斷罪時，尤須基於該證據在直接關係上所可證明之他項情
    況事實，本乎推理作用足以確證被告有罪，方為合法，不得徒憑主觀上之推想，
    將一般經驗上有利被告之其他合理情況逕予排除，此觀諸最高法院三十二年上字
    第六七號判例自明。次按，刑法第三百三十九條第一項詐欺罪之成立，以意圖為
    自己或第三人不法所有，以詐術使人將本人或第三人之物交付為要件，所謂以詐
    術使人交付，必須被詐欺人因其詐術而人陷於錯誤，若其所用方法，不能認為詐
    術，亦不致使人陷於錯誤，即不構成該罪，最高法院四十六年臺上字第二六０號
    亦著有判例可資參照。
三、本件公訴人認被告丁○○涉有連續詐欺取財與連續詐欺得利罪嫌，無非係以告訴
    人三崧貿易有限公司之代理人庚○○、甲○○、辛○○、壬○○、己○○、乙○○等人之指述，及如起訴書附表二編號１、２、３之支票發票日均係在九十年四
    月二十日之支票拒絕往來後，暨合作金庫虎尾分行九十一年五月九日合金虎字第
    ０九一０００一五四六號函等為其論據。訊據被告堅詞否認有何前揭犯行，並辯
    稱：支票早已經簽發，且均係在發票日前就將票給他們，與告訴人有好幾年生意
    往來，這次是因貨品本來都是過年前要運到馬來西亞，因船公司問題，貨延後到
    ，無法賣出去，才沒辦法付錢，並無詐騙的意思等語。
四、經查：
  (一)證人壬○○於本院審理時結證稱：【檢察官問：何時與被告開始做生意？】約五
    、六年了，從八十六、七年開始。【檢察官問：做何生意？】蔬菜外銷。【檢察
    官問：蔬菜外銷的生意模式為何？】在產地我們負責採購包裝，由被告負責出口
    。【檢察官問：前幾年你們生意往來是否是正常的？】都是正常的。【檢察官問
    ：那時候銷售金額有多少？】都是在年底的時候，他跟我們買蔬菜，總金額約一
    百萬左右。【檢察官問：這種交易正常的情形是否有維持？】只有在最後一年，
    是九十年間，退票的時候才沒有維持正常。【檢察官問：那次退票金額有多少？
    】他開票給我的是三十幾萬的票及三十幾萬元的現金部分。【檢察官問：最後一
    年的交易金額總額有多少？】差不多也是一百萬左右，只是他有先付一些訂金及
    工資。【檢察官問：訂金及工資部分差不多有多少？】約三十幾萬。【檢察官問
    ：事後是否有問他為何三十幾萬票退票及沒有給付三十幾萬現金？】事後我們有
    與他一起去新加坡、馬來西亞，那邊說因為貨慢到，沒有辦法賣出去，貨款沒有
    辦法收。【檢察官問：新加坡、馬來西亞那邊是何人跟你們說的？】是那邊的貿
    易商跟我們講的。【檢察官問：這次六十幾萬元被告沒有給，你是否是覺得被告
    故意騙你的？】我是覺得被告有盡量在籌錢，說有錢的時候就會還我。【檢察官
    問：這次跳票的時候，剛開始是否會覺得被告是故意騙你的？】剛開始的時候都
    很正常，之前給的都很正常。【檢察官問：被告跳票後，是否還有跟你進貨？】
    沒有了等語（見九十二年八月二十六日審判筆錄）；證人乙○○於本院審理時結
    證稱：【檢察官問：這次幫顏先生運幾部車的貨？】不記得了，因為有運幾次就
    拿錢。【檢察官問：這次有無拿到運費？】有，有拿過三、五萬幾次，最後有九
    萬多元部分沒有拿，因為很久沒有拿到，所以就有找洪先生，差不多前年過年的
    時候，有與洪先生一起去馬來西亞，就看到第一批貨還在倉庫，本來那一批貨是
    應該在尾牙之前就應該到的，之後又去新加坡，運到新加坡的貨也是晚到，因為
    新加坡的貨是要新鮮的，但那些運到的貨已經黑掉了，我們在那裡待了一天就回
    來了。【檢察官問：這九萬多元的運費沒有拿到，是否覺得是洪先生騙你的？】
    我不會這樣想，祇是向他拿拿不到錢，希望將錢拿回來而已等語（見九十二年八
    月二十六日審判筆錄）；證人辛○○於本院審理時結證稱：【法官問：之前是否
    也有跟你買過紅蘿蔔，交易是否正常？】有，交易也正常。【法官問：本次是否
    有給你訂金或貨款？】他沒有給我訂金，有給我一張票，但票根本沒有辦法兌現
    。他陸續也都沒有給我錢。【法官問：時間為何？】是二月十五日給我票，本次
    交易是從九十年一月十四日到二月二十八日等語（見九十二年七月八日審判筆錄
    ）。證人壬○○、乙○○、辛○○與被告間之生意往來時間不短，且之前交易情
    形正常，本件係貨品延滯而枯黑，以致於交易不成，方產生貨款拿不到之情，業
    經上開證人於本院審理交互詰問時證述無訛，可見被告對於壬○○、乙○○、辛○○三人並無施用詐術而使其交付貨品之犯行甚為明確。
  (二)又證人甲○○於本院審理時結證稱：【被告問：我與你做了多久生意？】之前是
    有合作過，是有冰過其他東西在我那邊。【被告問：之前我欠你的錢是否有先支
    付一些？】這次冰的東西是先付給一些錢。【法官問：這次冰的東西總價多少？
    】不記得了。【法官問：那是訂金還是貨款？】是貨款，他先給了一些，後來他
    就沒有付了等語（見九十二年七月八日審判筆錄）；證人己○○於偵查時（本院
    中經多次傳喚未到）結證稱：【問：受騙情形？】去年的過年前吃尾牙的那段時
    間前後，高麗菜出了二櫃。【問：有無跟他請款？】有關一張八萬元的票，跳票
    了，就找不到人了，即將票拿給介紹的那個人，介紹人是壬○○，壬○○也是受
    害的。【問：出貨出多久？】出了二櫃的貨，只有一星期時間，因要不到錢，人
    也找不到就不出貨了等語（見九十年偵字四八一０號案卷第十七頁，九十一年一
    月十四日偵訊筆錄），惟參之卷附之進口報單，及證人戊○○於本院審理時結證
    稱：【檢察官問：這次事情發生之前，被告在跟你反映船遲延的事情之前，被告
    跟你報關報了多久？】三年。【檢察官問：這三年是否都是正常的？】都是正常
    的。約一年十幾個貨櫃等語（見九十二年八月二十六日審判筆錄），暨上開證人
    壬○○、乙○○二人同時證明有隨同被告前往馬來西亞探明為何不能交貨，其確
    係因報關與船運問題而致等情，故被告辯稱：與告訴人有好幾年生意往來，這次
    是因貨品本來都是過年前要運到馬來西亞，因船公司問題，貨延後到，無法賣出
    去，才沒辦法付錢，不是用騙術騙的等語，堪認可採。從而，證人甲○○、己○○二人所述實不足採為被告不利之認定。
  (三)再者，證人庚○○於偵查時結證稱：【問：他欠你們多少錢？】四六三四九０元
    。票開三張共四十七萬，全部退票，他開三張，第一張是九十年的四月三十日，
    第二張是五月三十一，第三張是六月三十，但是他的票在九十年四月二十日就拒
    絕往來了。【問：票何時開給你？】九十年二月六日等語（見九十二年三月三十
    一日偵訊筆錄），又於本院審理時結證稱：【法官問：你與被告交易情形為何？
    】我們是進口紅蘿蔔給他，約進了幾批給他，目前跟他請求的是三張支票，就是
    附表一編號一至編號三的支票，是我們在二月六日拿到的等語（見九十二年五月
    十三日訊問筆錄），可知被告辯稱：支票早已經簽發，且均係在發票日前就將票
    給他們等語，應屬事實。參之許慎之合作金庫銀行虎尾分行支存帳號00000
    0000000－0號，自九十年二月六日至同年三月間，支票兌領正常，其間
    有六萬餘元、八萬餘元、十萬餘元、十六萬餘元不等之兌領，有合作金庫銀行虎
    尾分行九十二年六月六日合金虎字第０九二００二七二０號函所附上揭帳戶之存
    款往來對帳單在卷可參，被告於簽發上揭支票予證人時，豈有預見上揭支票之簽
    發會發生上述報關問題不獲兌現，而以之為手段，使證人陷於錯誤批貨給被告之
    理，被告所為應無施用詐術使證人陷於錯誤之情，堪以認定。
  (四)而許慎之合作金庫銀行虎尾分行支存帳號000000000000－0號係於
    八十九年三月三十一日開戶，九十年四月二十日拒絕往來，其間有十餘萬元、二
    十餘萬元、一百萬元（八十九年七月三日兌領、八十九年七月三十一日兌領）、
    四十餘萬元、三十餘萬元、數千元、數百元不等之票據兌領，而同戶名同銀行之
    活儲帳號000000000000－0號，係於八十九年三月九日開戶，其間
    存款結額有十餘萬元、二十餘萬元、三十餘萬元、四十餘萬元、數千元、數百元
    不等之數額，有合作金庫銀行虎尾分行九十二年六月六日合金虎字第０九二００
    二七二０號函所附之存款往來對帳單、拒絕往來戶分戶明細帳、各類存款分戶交
    易明細表可憑，雖該支存帳號存款餘額甚低，活儲帳號存款餘額有時亦不高，然
    上揭支存帳戶及活儲帳戶之使用期間非短，況且一般人均將資金先存於活儲帳戶
    ，可生利息，待須支應支票債務時，始將金額轉入支票存戶，而其支票存戶亦有
    多次兌領之紀錄，公訴人徒憑被告所使用上開帳戶某部分之存款額度遽爾推斷被
    告係買空賣空，有詐欺取財及詐欺得利之犯意云云，殊顯擅斷。
五、綜上所述，公訴人認定被告丁○○涉有詐欺取財、詐欺得利等犯嫌，其所憑之證
    據，即未達通常一般人均不致有所懷疑，而得以確信其為真實之程度。此外，復
    查無其他積極證據足資證明被告有何前揭犯行，揆諸前開說明，自不得遽為不利
    被告事實之認定，不能證明被告犯罪，應為被告無罪判決之諭知。而被告對於證
    人三崧貿易有限公司代理人庚○○、及證人甲○○、辛○○、壬○○、己○○、
    乙○○等人間，並無施用詐術使渠等陷於錯誤而交付貨品或提供冰庫、搬運費等
    服務之利益，而有詐欺取財、詐欺得利等之犯行，已如前述，渠等間之債權債務
    關係純屬民事糾葛，宜尋民事爭訟途徑解決，附此敘明。
據上論斷，應依刑事訴訟法第三百零一條第一項，判決如主文。
本案經檢察官丙○○到庭執行職務。
中　　　華　　　民　　　國　　　九十三　　　年　　三　　月　　  十　　  日
                                         臺灣雲林地方法院刑事第四庭
                                             審判長法  官
                                                   法  官
                                                   法　官
右正本證明與原本無異
如不服本判決，應於送達後十日內，向本院提出上訴狀。（須附繕本）
                                             書記官
中　　　華　　　民　　　國　　　九十三　　　年　　三　　月　　      　　日
